【裁判字號】    99,訴,1399
【裁判日期】    991110
【裁判案由】    毒品危害防制條例
【裁判全文】
臺灣高雄地方法院刑事判決              99年度訴字第1399號
公  訴  人  臺灣高雄地方法院檢察署檢察官
被      告  甲○○
選任辯護人  吳春生律師
上列被告因毒品危害防制條例案件，經檢察官提起公訴（99年度
偵字第17016號），本院判決如下：
    主  文
甲○○販賣第二級毒品，累犯，處有期徒刑伍年。扣案之MDMA貳
拾參顆（不含包裝袋，驗後淨重陸點貳捌貳公克），均沒收銷燬
之。扣案之愷他命貳拾玖包〔不含包裝袋，驗前淨重合計陸拾貳
點玖參公克（驗前純質淨重合計陸拾點肆壹公克）；驗後淨重合
計陸拾貳點捌公克（驗後純質淨重合計陸拾點貳捌公克）〕、硝
甲西泮貳拾柒顆（不含包裝袋，驗後淨重伍點零肆公克），均沒
收之。未扣案販賣毒品所得財物新臺幣貳萬伍仟元，沒收之，如
全部或一部不能沒收時，以其財產抵償之。
    事  實
一、甲○○前因重利案件，經臺灣臺中地方法院以民國96年度中
    簡字第1743號判決判處有期徒刑5 月確定，嗣經裁定減為有
    期徒刑2 月15日確定，於96年12月3 日易科罰金執行完畢。
    甲○○明知MDMA（俗稱搖頭丸）、愷他命、硝甲西泮（俗稱
    一粒眠），分別係毒品危害防制條例所規定之第二級毒品（
    MDMA）及第三級毒品（愷他命、硝甲西泮），依法不得販賣
    或轉讓，竟意圖營利，基於販賣第二級毒品MDMA及第三級毒
    品愷他命以營利之犯意，及基於無償轉讓第三級毒品硝甲西
    泮之犯意，於99年1 月13日晚上22時1 分49秒許，先由丙○
    ○以所持用之0000000000號行動電話（已由甲○○贈與丙○
    ○）撥打甲○○所持用之0000000000號行動電話（無證據證
    明是甲○○所有），聯繫購買MDMA、愷他命事宜，雙方達成
    合意後，甲○○於同日晚上22時20分許，在高雄市○○區○
    ○街「明星釣蝦場」旁之停車場內，各以新台幣（下同）
    8,000 元、17,000元之價格，同時販賣第二級毒品MDMA共23
    顆（含包裝袋，檢驗前總淨重6.451 公克，檢驗後總淨重
    6.282 公克）、第三級毒品愷他命共29包〔含包裝袋，檢驗
    前總毛重68.44 公克，驗前淨重合計62.93 公克（即68.44
    公克- 包裝袋5.51公克），驗前純質淨重合計60.41 公克。
    驗後淨重合計62.8公克（即驗前淨重62.93 公克- 鑑定用罄
    0.13公克），驗後純質淨重合計60.28 公克（純度96％）〕
    予丙○○，合計賺取利潤4,300 元（其中愷他命賺2,000 元
    、MDMA賺2,300 元）。並同時無償轉讓第三級毒品硝甲西泮
    共27顆（含包裝袋，檢驗前總淨重5.172 公克，檢驗後總淨
    重5.040 公克）予丙○○。雙方完成交易之後，丙○○旋即
    駕駛車牌號碼2977-WY 號自小客車，沿高雄市○○區○○路
    由北往南方向逆向行駛，於同日晚上22時40分許，在南台路
    與民主路口，為警查獲，並扣得上開毒品，而循線查獲上情
    （丙○○所涉非法持有毒品部分，現由本院審理中）。案發
    後，甲○○於偵查及審判中均自白上開犯行。
二、案經高雄市政府警察局刑事警察大隊報告臺灣高雄地方法院
    檢察署檢察官偵查起訴。
    理  由
一、程序部分（證據能力之審查）：
    按被告以外之人於審判外之陳述，雖不符前4 條（即刑事訴
    訟法第159 條之1 至159 條之4 ）之規定，而經當事人於審
    判程序同意作為證據，法院審酌該言詞陳述或書面陳述作成
    時之情況，認為適當者，亦得為證據。當事人、代理人或辯
    護人於法院調查證據時，知有第159 條第1 項不得為證據之
    情形，而未於言詞辯論終結前聲明異議者，視為有前項之同
    意，刑事訴訟法第159 條之5 定有明文。本件所援引之以下
    各項證據（詳後述），其中屬於傳聞證據部分，因被告甲○
    ○及其辯護人均表示同意作為證據使用；且檢察官雖未表示
    意見，但未於言詞辯論終結前聲明異議（見本院審訴卷第28
    頁背面第9 行至第11行；本院審訴卷第27頁至第29頁、訴字
    卷第33頁至第43頁），本院審酌該等證據作成時之狀況，並
    無違法取證之情事，且無不宜作為證據之情形，依前開說明
    ，爰認均有證據能力，合先敘明。
二、上開犯罪事實，業據被告甲○○於本院審理中坦白承認（見
    本院訴字卷第34頁第11行、第41頁背面第19行）。核與證人
    丙○○於警詢及偵查中所述大致相符（見偵卷第10頁至第16
    頁、第41頁至第43頁）。且有高雄市政府警察局保安警察大
    隊特勤中隊扣押筆錄、扣押物品目錄表、扣押物品清單、高
    雄市立凱旋醫院出具之99年2 月5 日高市凱醫驗字第12212
    號濫用藥物成品檢驗鑑定書、內政部警政署刑事警察局鑑定
    書（見偵卷第36頁至第39頁、第46頁至第48頁）附卷可稽。
    至上開毒品是被告同時販賣、轉讓；抑或分次販賣、轉讓予
    證人丙○○部分。證人丙○○先於警詢及偵訊中證述：上開
    毒品是於99年1 月13日晚上22時20分許，在高雄市○○區○
    ○街「明星釣蝦場」旁之停車場內，同時向被告購買及無償
    取得（見偵卷第12頁背面倒數第5 行以下、第63頁第16行至
    第17行）。嗣於本院審理時改證述：MDMA及愷他命應該是分
    開購買（見本院訴字卷第35頁背面第5 行、第37頁倒數第3
    行）；後又改稱：沒有辦法確定MDMA及愷他命是否是同時購
    買，以之前筆錄為主（見本院訴字卷第38頁背面第16行、第
    39頁第1 行至第2 行、第17行）。證人丙○○前後證述內容
    雖不一致，惟本院審酌證人丙○○係與被告交易毒品後不久
    ，被警查獲持有扣案MDMA、愷他命及硝甲西泮毒品，而該毒
    品又以一大包裝袋包裝（詳偵卷第10頁背面第11行）。如該
    毒品係分次購買、轉讓，為何99年1 月13日晚上22時20分許
    ，證人丙○○與被告交易毒品時，證人丙○○復將前次所購
    買毒品攜帶外出？且被查獲時，上開毒品均以一大包裝袋包
    裝，實與常情有違。基於上開論述，並依罪疑惟輕原則，依
    現存證據資料，應以證人丙○○於警詢及偵訊中之陳述，較
    可採信。是被告應係於99年1 月13日晚上22時20分許，在高
    雄市○○區○○街「明星釣蝦場」旁之停車場內，「同時」
    將扣案毒品販賣及無償轉讓予證人丙○○。足認被告自白核
    與事實相符，堪以採信。是本案事證明確，被告上開犯行，
    均堪認定，應依法論科。
三、核被告所為，係犯毒品危害防制條例第4 條第2 項之販賣第
    二級毒品罪、同條第3 項之販賣第三級毒品罪及同條例第8
    條第3 項之轉讓第三級毒品罪。被告同時販賣第二級毒品及
    第三級毒品、轉讓第三級毒品予丙○○，係一行為觸犯數罪
    名，為想像競合犯，依法應從一重之販賣第二級毒品罪，檢
    察官起訴書認此部分犯罪事實為數罪併罰，尚有未洽。又被
    告於販賣第二級毒品及第三級毒品前之持有第二級毒品MDMA
    及持有第三級毒品愷他命純質淨重20公克以上之低度行為，
    應為販賣之高度行為所吸收，不另論罪。被告轉讓硝甲西泮
    之數量並未逾淨重20公克以上，依毒品危害防制條例第11
    條第5 項之規定，其轉讓前持有硝甲西泮並不構成犯罪（無
    證據證明被告係同時持有愷他命及硝甲西泮），附此敘明。
    又被告有事實欄所示之刑之宣告及執行完畢之事實，有臺灣
    高等法院被告前案紀錄表1 份在卷可稽，其受徒刑執行完畢
    後，5 年以內故意再犯本件有期徒刑以上之罪，為累犯，應
    依刑法第47條第1 項之規定加重其刑（因無期徒刑不得加重
    ，是就其餘法定刑加重其刑）。另被告於偵查及本院審理中
    ，就本件犯行，均自白犯罪，應依毒品危害防制條例第17條
    第2項 規定，減輕其刑，並就無期徒刑以外之其餘法定刑，
    先加而後減。爰審酌被告明知MDMA、愷他命、硝甲西泮對於
    人體危害甚鉅，竟圖一己之私利，使人沉迷於毒癮，影響國
    民身心健康及社會風氣頗深，惟念渠犯後坦白承認犯行，態
    度尚可，並考量渠販賣毒品之次數、數量及獲利金額等一切
    情狀，量處如主文所示之刑。末查，扣案之粉紅色圓形錠劑
    23顆，經送高雄市立凱旋醫院取樣鑑定結果，檢出含有第二
    級毒品MDMA及愷他命成分（驗後淨重合計6.282 公克），有
    上開醫院出具之99年2 月5 日高市凱醫驗字第12212 號濫用
    藥物成品檢驗鑑定書附卷可憑，足認上開物品確屬第二級毒
    品MDMA及第三級毒品愷他命，自均應依毒品危害防制條例第
    18條第1 項前段之規定，沒收銷燬之（因愷他命與MDMA難以
    析離，應一併視為MDMA，而均宣告沒收銷燬之）。扣案之粉
    橘色圓形錠劑27顆，經送高雄市立凱旋醫院取樣鑑定結果，
    檢出含有第三級毒品硝甲西泮成分（驗後淨重合計5.04公克
    ）；白色細晶體29包，經送內政部警政署刑事警察局取樣鑑
    定結果，檢出含有第三級毒品愷他命成分〔不含包裝袋，檢
    驗前總毛重68.44 公克，驗前淨重合計62.93 公克（即
    68.44 公克- 包裝帶5.51公克），驗前純質淨重合計60.41
    公克。驗後淨重合計62.8公克（即驗前淨重62.93 公克- 鑑
    定用罄0.13公克），驗後純質淨重合計60.28 公克（純度96
    ％）〕，有上開醫院出具之鑑定書及內政部警政署刑事警察
    局99年2 月3 日刑鑑字第0990013580號鑑定書附卷可參，足
    認上開物品確屬第三級毒品愷他命及硝甲西泮，因均係屬違
    禁物，爰均依刑法第38條第1 項第1 款規定宣告沒收。而包
    裝上開第二級毒品MDMA之包裝袋1 個、包裝上開第三級毒品
    愷他命之包裝袋29個、包裝上開第三級毒品硝甲西泮之包裝
    袋1 個及包裝上開毒品所用之大包裝袋1 個，雖係被告用於
    包裹毒品，具有防止毒品裸露、溢出及潮濕之功用，並便於
    攜帶，為供販賣及轉讓毒品所用之物，惟因已交付證人丙○
    ○，非被告所有，爰均不宣告沒收之。而被告販賣上開毒品
    予丙○○，向丙○○所收取之對價2 萬5,000 元（分別為第
    二級毒品MDMA8, 000元、第三級毒品愷他命17,000元），係
    其犯本案販賣第二級毒品及第三級毒品罪所得之財物，雖未
    扣案，依毒品危害防制條例第19條第1 項之規定，仍應宣告
    沒收之，如全部或一部不能沒收時，以其財產抵償之。至證
    人丙○○所持用之0000000000號行動電話，雖係被告交付予
    證人丙○○，供作聯繫購買毒品所用之物，惟因該門號係易
    付卡，如沒錢時，須由證人丙○○自行加值（詳偵卷第43頁
    倒數第6 行以下），顯見該行動電話門號已非被告所有，爰
    不宣告沒收之。另被告聯繫販毒所用之0000000000號行動電
    話，因該門號非被告所申設（詳偵卷第21頁背面第4 行以下
    ），且無證據證明係被告所有，爰不宣告沒收之。
四、據上論斷，應依刑事訴訟法第299 條第1 項前段，毒品危害
    防制條例第4 條第2 項、第3 項、第8 條第3 項、第17條第
    2 項、第18條第1 項前段、第19條第1 項，刑法第11條、第
    55條、第47條第1項、第38條第1 項第1 款，判決如主文。
本案經檢察官乙○○到庭執行職務。
中    華    民    國    99    年    11    月    10    日
             刑事第四庭   審判長法  官  方百正
                                法  官  謝文嵐
                                法  官  郭任昇
以上正本證明與原本無異。
如不服本判決應於收受送達後10日內向本院提出上訴書狀，並應
敘述具體理由；如未敘述上訴理由者，應於上訴期間屆滿後20日
內向本院補提理由書（均須按他造當事人之人數附繕本）「切勿
逕送上級法院」。
中    華    民    國    99    年    11    月    10    日
                                書記官  葉玉芬
附錄本案論罪科刑法條全文：
毒品危害防制條例第4條
製造、運輸、販賣第一級毒品者，處死刑或無期徒刑；處無期徒
刑者，得併科新臺幣 2 千萬元以下罰金。
製造、運輸、販賣第二級毒品者，處無期徒刑或 7 年以上有期
徒刑，得併科新臺幣 1 千萬元以下罰金。
製造、運輸、販賣第三級毒品者，處 5 年以上有期徒刑，得併
科新臺幣 7 百萬元以下罰金。
製造、運輸、販賣第四級毒品者，處 3 年以上 10 年以下有期
徒刑，得併科新臺幣 3 百萬元以下罰金。
製造、運輸、販賣專供製造或施用毒品之器具者，處 1 年以上
7 年以下有期徒刑，得併科新臺幣 1 百萬元以下罰金。
前五項之未遂犯罰之。
毒品危害防制條例第8條
轉讓第一級毒品者，處 1 年以上 7 年以下有期徒刑，得併科新
臺幣 1 百萬元以下罰金。
轉讓第二級毒品者，處 6 月以上 5 年以下有期徒刑，得併科新
臺幣 70 萬元以下罰金。
轉讓第三級毒品者，處 3 年以下有期徒刑，得併科新臺幣 30
萬元以下罰金。
轉讓第四級毒品者，處 1 年以下有期徒刑，得併科新臺幣 10
萬元以下罰金。
前四項之未遂犯罰之。
轉讓毒品達一定數量者，加重其刑至二分之一，其標準由行政院
定之。

司法院資訊處製作；財團法人民間司法改革基金會備份。
